【裁判字號】    98,訴,1010
【裁判日期】    980831
【裁判案由】    違反毒品危害防制條例
【裁判全文】
臺灣臺南地方法院刑事判決              98年度訴字第1010號
公  訴  人  臺灣臺南地方法院檢察署檢察官
被      告  甲○○
上列被告因違反毒品危害防制條例案件，經檢察官提起公訴（98
年度毒偵字第1221號），被告於準備程序中就被訴事實為有罪之
陳述，本院合議庭裁定改依簡式審判程序審理，判決如下：
    主  文
甲○○施用第一級毒品，累犯，處有期徒刑捌月。
    事  實
一、甲○○前於民國92年間因施用毒品案件，經本院以92年度毒
    聲字第472 號裁定送觀察、勒戒後，認無繼續施用毒品傾向
    ，於92年6 月10日釋放出所，由臺南地方法院檢察署檢察官
    以92年度毒偵字第348 號為不起訴處分確定。又其曾於95年
    間因違反毒品危害防制條例案件，經本院以95年度訴字第92
    5 號判決判處有期徒刑8 月，緩刑3 年確定；復於同年間因
    詐欺等案件，分別經本院以95年度簡字第3951號判決判處有
    期徒刑3 月確定；再於同年間因竊盜、贓物等案件，分別經
    本院以95年度簡字第3496號、95年度簡字第2531號判決各判
    處拘役50日確定，並經本院以96年度聲字第112 號裁定應執
    行拘役90日確定，而上開緩刑宣告並經本院以96年度撤緩字
    第11號裁定予以撤銷。嗣上開違反毒品危害防制條例、詐欺
    案件，經本院以96年度聲減字第245 號裁定減刑，並定其應
    執行有期徒刑5 月確定後，與前述拘役90日接續執行，於96
    年7 月25日縮刑期滿執行完畢。詎其猶不知悔改，於觀察、
    勒戒執行完畢釋放後，復基於施用第一級毒品海洛因之犯意
    ，於98年5 月3 日19時許，在其友人黃永仁位於臺南縣新化
    鎮拔里拔林352 號之1 住處，將海洛因加水稀釋後以針
    筒注射之方式，施用第一級毒品海洛因1 次。嗣於同年月4
    日19時許，為警於臺南縣新化鎮○○路「大新加油站」旁查
    獲，經其同意採尿送驗結果呈嗎啡之陽性反應，始知上情。
二、案經臺南縣警察局新化分局報請臺灣臺南地方法院檢察署檢
    察官偵查起訴。
    理  由
一、本件被告甲○○所犯係死刑、無期徒刑、最輕本刑為3 年以
    上有期徒刑以外之罪，其於本院準備程序中就被訴事實為有
    罪之陳述，經法官告知被告簡式審判程序之旨，並聽取公訴
    人、被告之意見後，由本院合議庭依刑事訴訟法第273 條之
    1 第1 項規定，裁定由受命法官獨任進行簡式審判程序，先
    予敘明。
二、上開事實，業據被告於警詢、偵查中及本院審理時坦承不諱
    （見警卷第2 至4 頁、偵卷第5 至6 頁、本院卷第20頁），
    且被告為警查獲時採尿送驗結果確呈嗎啡（即海洛因水解後
    之反應）之陽性反應，有長榮大學98年5 月19 日確認報告1
    紙在卷可稽（見警卷第7 頁），上述鑑驗結果，係檢驗機關
    本於專業知識及以精密儀器或科學檢驗方法所得之結論，自
    可憑信。此外，復有臺南縣警察局新化分局查處毒品案尿液
    檢體對照名冊1 份在卷可證（見警卷第8 頁），足見被告上
    開自白與事實相符，堪以採信。
三、按毒品危害防制條例於92年7 月9 日修正公布，自93年1 月
    9 日施行，其中第20條、第23條將施用毒品之刑事處遇程序
    ，區分為「初犯」、「5 年內再犯」、「5 年後再犯」，而
    依立法理由觀之，僅限於「初犯」、「5 年後再犯」，始應
    先經觀察、勒戒或強制戒治程序，倘被告於5 年內已再犯，
    經依法追訴處罰，縱其第三次（或第三次以上）再度施用毒
    品之時間，在初犯經觀察、勒戒或強制戒治執行完畢釋放5
    年以後，已不合於「5 年後再犯」之規定，且因已於「5 年
    內再犯」，顯見其再犯率甚高，原實施觀察、勒戒或強制戒
    治，已無法收其實效，即應依該條例第10條處罰。至於第三
    次（或第三次以上）施用毒品之時間，是否宜有期間限制？
    以多久為適宜？則分屬刑事政策、專門醫學範圍，非審判機
    關所能決定，有待循立法途徑解決（最高法院95年度第7 次
    及97年度第5 次刑事庭會議決議參照）。查被告前於92年間
    因施用毒品案件，經本院以92年度毒聲字第472 號裁定送觀
    察、勒戒後，認無繼續施用毒品傾向，於92年6 月10日釋放
    出所，由臺南地方法院檢察署檢察官以92年度毒偵字第348
    號為不起訴處分確定。又其曾於95年間因違反毒品危害防制
    條例案件，經本院以95年度訴字第925 號判決判處有期徒刑
    8 月，緩刑3 年確定，嗣上開緩刑宣告經本院以96年度撤緩
    字第11號裁定予以撤銷，並與他案接續執行，於96年7 月25
    日縮刑期滿執行完畢等情，有臺灣高等法院被告前案紀錄表
    1 份在卷可參。是被告於強制戒治執行完畢釋放後，5 年內
    已再犯施用毒品案件，經法院判處罪刑確定，則其再犯本件
    施用毒品案件，即非屬該條例第20條第3 項所稱「5 年後再
    犯」之情形，檢察官自應依法追訴。從而，本件事證明確，
    被告犯行洵堪認定。
四、查海洛因屬毒品危害防制條例第2 條第2 項第1 款所稱之第
    一級毒品，不得持有、施用，被告竟持以施用，核其所為，
    係犯同條例第10條第1 項之施用第一級毒品罪。其施用前持
    有海洛因之低度行為，應為施用之高度行為所吸收，不另論
    罪。又被告曾於95年間因違反毒品危害防制條例案件，經本
    院以95年度訴字第925 號判決判處有期徒刑8 月，緩刑3 年
    確定；復於同年間因詐欺等案件，分別經本院以95年度簡字
    第3951號判決判處有期徒刑3 月確定；再於同年間因竊盜、
    贓物等案件，分別經本院以95年度簡字第3496號、95年度簡
    字第2531號判決各判處拘役50日確定，並經本院以96年度聲
    字第112 號裁定應執行拘役90日確定，而上開緩刑宣告並經
    本院以96年度撤緩字第11號裁定予以撤銷。嗣上開違反毒品
    危害防制條例、詐欺案件，經本院以96年度聲減字第245 號
    裁定減刑，並定其應執行有期徒刑5 月確定後，與前述拘役
    90日接續執行，於96年7 月25日縮刑期滿執行完畢，此有臺
    灣高等法院被告前案紀錄表1 份在卷可按，其受徒刑之執行
    完畢，5 年以內故意再犯有期徒刑以上之本罪，為累犯，依
    法應加重其刑。爰審酌被告素行非佳，經觀察、勒戒後，仍
    未能戒除毒癮，顯見其無戒毒悔改之意，惟念其施用毒品乃
    自戕行為及其犯罪後坦承犯行，已具悔意之犯後態度，並兼
    衡其智識程度、生活狀況等一切情狀，量處如主文所示之刑
    。至被告所有供其施用海洛因之針筒1 支，未據扣案，且經
    其丟棄之情，業經被告供述在卷（見本院卷第20頁），茲以
    針筒屬易碎之物，既經丟棄，衡情應已滅失，自無庸為沒收
    之諭知。
據上論斷，應依刑事訴訟法第273 條之1 第1 項、第299 條第1
項前段，毒品危害防制條例第10條第1 項，刑法第11條前段、第
47條第1 項，判決如主文。
本案經檢察官陳鋕銘到庭執行職務。
中    華    民    國    98    年    8     月    31    日
                  刑事第十一庭  法  官   蘇碧珠
以上正本證明與原本無異。
如不服本判決應於收受本判決後10日內向本院提出上訴書狀，其
未敘述上訴理由者，並得於提起上訴後10日內向本院補提理由書
狀（均須按他造當事人之人數附繕本）「切勿逕送上級法院」。
                                書記官   許哲萍
中    華    民    國    98    年    8     月    31    日
附錄本案論罪科刑法條全文
毒品危害防制條例第10條第1 項：
施用第一級毒品者，處 6 月以上 5 年以下有期徒刑。


司法院資訊處製作；財團法人民間司法改革基金會備份。
